臺灣桃園地方法院民事裁定
111年度監宣字第500號
聲  請  人  唐金池  
            唐嘉嬬  
共同代理人  陳義權律師
相  對  人  林秀如  
上列當事人間請求監護宣告事件，本院裁定如下：
    主      文
宣告林秀如（女、民國00年0 月0 日生、身分證統一編號：Z000
000000號）為受監護宣告人。
選定唐金池（男、民國00年00月00日生、身分證統一編號：Z000
000000號）為受監護宣告人林秀如之監護人。
指定唐嘉嬬（女、民國00年0 月00日生、身分證統一編號：Z000
000000號）為會同開具財產清冊之人。
聲請程序費用由受監護宣告人負擔。
    理      由
一、本件聲請意旨略以：聲請人唐金池、唐嘉嬬分別為相對人之
    配偶、三女；相對人106 年間出現失智症之症狀，就醫後經
    診斷罹患失智症，相對人因上述病症，現已不能為意思表示
    或受意思表示，亦不能辨識其意思表示之效果。為此，依民
    法第14條第1項規定，聲請鈞院准予對相對人為監護宣告。
    唐金池為相對人之配偶，唐嘉嬬為相對人之女，均有意願擔
    任相對人之監護人及開具財產清冊之人，乃依民法第1111條
    第1項規定，爰選定聲請人為相對人之監護人，暨指定關係
    人為會同開具財產清冊之人等語。若鈞院認聲請人未達可宣
    告監護之程度，則請依民法第14條第3項、第15條之1第1項
    ，家事事件法第177條之規定為輔助之宣告。另，相對人名
    下所有坐落於大溪區仁善段1509地號土地及其上2648建號建
    物均有設定抵押權，抵押權所擔保之債權尚未清償完畢，且
    養護相對人身體需高額之費用，是為清償借款及養護相對人
    身體，有處分上開土地及建物之必要，爰聲請許可處分相對
    人之不動產等語。
二、關於監護宣告及選定監護人、會同開具財產清冊之人部分：
　㈠按對於因精神障礙或其他心智缺陷，致不能為意思表示或受
    意思表示，或不能辨識其意思表示之效果者，法院得因本人
    、配偶、4親等內之親屬、最近1年有同居事實之其他親屬、
    檢察官、主管機關或社會福利機構之聲請，為監護之宣告，
    民法第14條第1項定有明文。
　㈡經查，聲請人主張之前揭事實，業經其提出親屬系統表、親
    屬同意書、中華民國身心障礙證明、戶籍謄本等為證，且經
    本院依職權勘驗相對人之精神狀況，透過視訊於鑑定醫師陳
    修弘前點呼相對人，相對人躁動無法清楚言語，面對點呼無
    回應，經聲請人在場表示聲請原因：為處理相對人名下財產
    ，故聲請本件等語；而鑑定人陳修弘醫師除初步鑑定外，並
    提出鑑定報告結果記載略以：「據病歷記載、家屬陳述、鑑
    定當日訪談及心理衡鑑之綜合判斷，個案目前在整體認知功
    能上呈現顯著的受損，MMSE無法施測(切截分數為24/25）、
    CDR為3（重度失智），此情況應需有人全天進行照顧與監督
    ，致不能為意思表示或受意思表示，或不能辨識其意思表示
    之效果。」等語，有聯新國際醫院111 年8 月5 日聯新醫字
    第2022080006 號函暨函附之精神鑑定報告書1 件在卷可稽
    （見本院卷第28至30頁）。審酌相對人因心智缺陷，已致不
    能為意思表示或受意思表示或不能辨識其意思表示之效果，
    是聲請人向本院聲請對相對人為監護宣告，核無不合，應予
    准許。
  ㈢再按受監護宣告之人應置監護人；法院為監護之宣告時，應
    依職權就配偶、4親等內之親屬、最近1年有同居事實之其他
    親屬、主管機關、社會福利機構或其他適當之人選定1人或
    數人為監護人，並同時指定會同開具財產清冊之人。法院為
    前項選定及指定前，得命主管機關或社會福利機構進行訪視
    ，提出調查報告及建議。監護之聲請人或利害關係人亦得提
    出相關資料或證據，供法院斟酌；法院選定監護人時，應依
    受監護宣告之人之最佳利益，優先考量受監護宣告之人之意
    見，審酌一切情狀，並注意下列事項：(1)受監護宣告之人
    之身心狀態與生活及財產狀況。(2)受監護宣告之人與其配
    偶、子女或其他共同生活之人間之情感狀況。(3)監護人之
    職業、經歷、意見及其與受監護宣告之人之利害關係。(4)
    法人為監護人時，其事業之種類與內容，法人及其代表人與
    受監護宣告之人之利害關係，民法第1110條、第1111條、第
    1111條之1分別定有明文。
  ㈣次查，就本件適宜由何人擔任監護人及會同開具財產清冊之
    人部分，經本院囑請桃園市社會工作師公會進行訪視後，提
    出訪視報告建議略以：「本案之聲請人唐金池先生為相對人
    配偶，關係人唐嘉嬬女士為相對人三女。相對人為居家式照
    顧並由聲請人僱請之越南籍看護提供日間生活照顧，夜間則
    由聲請人照顧。相對人無法自主處理個人事務後之醫療決策
    、照顧安排、身心障礙鑑定、證件保管及財產管理事務，均
    由聲請人主責處理，關係人輔助。每月7萬元之照顧費用，
    包括：外籍看護薪資、高單價營養品費、尿布費及就醫費用
    等，均由聲請人字營之豆干店營收支付。經訪視，聲請人唐
    金池先生具擔任本案監護（輔助）人意願，關係人唐嘉嬬女
    士具擔任本會同具財產清冊之人之意願，據聲請人唐金池先
    生表示，相對人長女、相對人次女及相對人長子均以口頭相
    聲請人唐金池表示知曉且同意此案，並推派聲請人唐金池先
    生擔任本案監護（輔助）人人選，關係人唐嘉嬬女士擔任本
    案會同開具財產清冊之人人選。綜合評估，相對人林秀如女
    士受照顧現況，未見不適當之處，聲請人唐金池先生及關係
    人唐嘉嬬女士之陳述，亦未見明顯不適任之消極原因，惟仍
    請鈞院以相對人林秀如女士最佳利益為考量，並參酌相關事
    證後予以綜合裁量之。」等語，有桃園市社會工作師公會於
    111 年9 月1 日以桃林字第111609號函及所附之桃園市政府
    社會局社會工作科監護（輔助）宣告調查訪視報告1份附卷
    為憑（見本院卷第39至42頁）。
  ㈤綜合上情，本院審酌聲請人唐金池為相對人之配偶，相對人
    經聲請人安排於家中接受居家式照護，並聘請外籍看護照顧
    相對人起居、唐金池主責處理相對人一切事務，相對人受照
    顧情形尚稱良好，可知唐金池對相對人醫療照顧安排等相關
    事宜應有所瞭解，並有意願擔任監護人，且唐金池又無不適
    或不宜擔任監護人的積、消極原因，相對人其他親屬均同意
    由唐金池擔任監護人一職，有卷內第34頁同意書可佐，如由
    唐金池為受監護宣告人之監護人，應能符合受監護宣告人之
    最佳利益，爰依法選定聲請人唐金池為受監護宣告人之監護
    人。至於會同開具財產清冊之人部分，本院考量聲請人唐嘉
    嬬為相對人之三女，核屬至親，且同樣關心相對人，並有意
    願擔任會同開具財產之人；是以，由唐嘉嬬會同開具財產清
    冊，衡情當可善盡監督相對人財產狀況之責，並得保障相對
    人之財產受到妥適處理，是由唐嘉嬬擔任會同開具財產清冊
    之人應屬適當，爰依前揭規定，指定聲請人唐嘉嬬為本件會
    同開具財產清冊之人。又監護開始時，聲請人唐金池應與聲
    請人唐嘉嬬於2 個月內開具相對人之財產清冊並陳報法院，
    附此敘明。
三、爰裁定如主文。
中　　華　　民　　國　　111 　年　　10　　月　 31 　　日
                   家事法庭     法  官　黃裕民
正本係照原本作成。
如不服本裁定應於送達後10日內向本院提出抗告狀，並應繳納抗
告費新台幣1000元。　　　　　　　　　 
中　　華　　民　　國　　111 　年　　10　　月　　31　　日
                                書記官  趙佳瑜